【裁判字號】    97,上易,527
【裁判日期】    971016
【裁判案由】    詐欺
【裁判全文】
臺灣高等法院臺南分院刑事判決         97年度上易字第527號
上  訴  人
即  被  告  乙○○
上列上訴人因詐欺案件，不服臺灣嘉義地方法院九十七年度易字
第二九四號中華民國九十七年七月十五日第一審判決（起訴案號
：臺灣嘉義地方法院檢察署九十七年度偵緝字第一五九號），提
起上訴，本院判決如下：
    主  文
上訴駁回。
    事  實
一、乙○○前曾：(一)於民國九十六年間因詐欺案件，經臺灣臺中
    地方法院以九十六年度中簡字第一０三七號判決判處有期徒
    刑四月，如易科罰金以新臺幣（下同）一千元折算一日，於
    九十六年四月卅日判決確定，同年六月五日易科罰金執行完
    畢；(二)又因詐欺案件，經臺灣臺中地方法院以九十六年度易
    字第三二五八號判決判處有期徒刑三月，如易科罰金以一千
    元折算一日，減為有期徒刑一月又十五日，如易科罰金以一
    千元折算一日，於九十六年十月十九日判決確定；(三)再因詐
    欺及偽造文書案件，經臺灣彰化地方法院以九十六年度訴字
    第一一五０號判決應執行有期徒刑二年十月，嗣經臺灣高等
    法院臺中分院於九十六年十二月十二日以九十六年度上訴字
    第三一００號判決駁回上訴（以上各罪均不構成累犯）。上
    開編號(一)之罪，嗣經臺灣臺中地方法院以九十六年度聲減字
    第八０九四號裁定減刑為有期徒刑二月，如易科罰金以一千
    元折算一日，並與編號(二)之罪定應執行刑為有期徒刑三月，
    如易科罰金以一千元折算一日，於九十七年一月十四日裁定
    確定；惟因乙○○前已於九十六年六月五日就編號(一)之罪所
    處有期徒刑四月繳納易科罰金款項完畢，故臺灣臺中地方法
    院檢察署以九十七年度執減更字第一一八一號於九十七年二
    月十四日以無庸執行結案。
二、詎乙○○仍不知悔改，又基於意圖為自己不法所有之犯意，
    於九十六年十一月三日十二時許，前往位於嘉義市○區○○
    路713號1樓之兜風機車出租店（下稱機車出租店），租用車
    牌號碼N8L-753號重型機車（下稱N8L-753號機車）一輛後，
    旋騎用該機車於同日十四時三十八分許至位於嘉義縣民雄鄉
    ○○村○○路13號之文聖書局，並於同日十五時許，對在書
    局櫃台負責收銀之員工甲○○誆稱欲收取燈泡貨款一萬一千
    元，並當場佯裝撥打電話聯絡店長，致甲○○不疑有詐而陷
    於錯誤，將一萬一千元如數交付予乙○○。乙○○得手後，
    即騎用上開機車逃逸，嗣因甲○○發覺有異而報警，經警方
    調閱路口監視器畫面比對文聖書局之監視錄影畫面後，始循
    線查悉上情。
三、案經甲○○訴由嘉義縣警察局民雄分局報請臺灣嘉義地方法
    院檢察署檢察官偵查起訴。
    理  由
甲、程序方面：
一、按被告以外之人於審判外之陳述，雖不符刑事訴訟法第一百
    五十九條之一至同法第一百五十九條之四之規定，而經當事
    人於審判程序同意作為證據，法院審酌該言詞陳述或書面陳
    述作成時之情況，認為適當者，亦得為證據。當事人、代理
    人或辯護人於法院調查證據時，知有第一百五十九條第一項
    不得為證據之情形，而未於言詞辯論終結前聲明異議者，視
    為有前項之同意，刑事訴訟法第一百五十九條之五定有明文
    。被告乙○○對於下列本院採為認定事實基礎之言詞及書面
    供述證據，迄至本院言詞辯論終結前，均未就證據能力聲明
    異議。本院審酌上開供述證據之取得過程並無瑕疵，與本案
    待證事實間復具有相當之關聯性，且經本院於審理時逐一提
    示予被告及公訴人表示意見，無礙於被告之彈劾詰問權，以
    之作為本案證據並無不當，自得採為本件認定事實之基礎，
    合先敘明。
二、又當事人、代理人、辯護人或輔佐人聲請調查之證據，法院
    認為待證事實已臻明瞭無再調查之必要者，得以裁定駁回之
    。而同一證據再行聲請者，應認為不必要，刑事訴訟法第一
    百六十三條之二第一項及第二項第四款定有明文。且同法第
    一百九十六條亦明定，證人已由法官合法訊問，且於訊問時
    予當事人詰問之機會，其陳述明確別無訊問之必要者，不得
    再行傳喚。本件證人甲○○業經於偵查中到庭具結證述明確
    （偵緝卷第廿六頁至第廿八頁），且於原審審理時，亦經傳
    喚到庭行交互詰問，並經被告當庭詰問完畢（原審卷第三九
    頁至第四六頁），其證述內容明確已無再予訊問之必要，故
    被告於本院再行請求傳喚證人甲○○核無必要，附此敘明。
乙、實體方面：
一、訊據被告乙○○固坦承其曾於九十六年十一月三日十二時許
    ，前往上開機車出租店租用N8L-753號機車，並曾於同日下
    午至文聖書局短暫停留，惟矢口否認有為本件詐欺犯行，辯
    稱：當天是因為要到那裏找綽號「阿東」的朋友拿欠款二萬
    元而到嘉義，當時因為身體狀況不佳而到文聖書局內等「阿
    東」，並未向告訴人甲○○施用詐術也未向她收錢云云。
二、經查：
  (一)上開犯罪事實，業據告訴人甲○○於偵查及原審審理時到庭
    結證稱：伊曾在九十六年十一月三日遭一名男子詐騙金錢，
    該名男子當時是佯稱店長叫他來收燈泡的貨款，並講出店長
    的名字假裝打電話與店長聯絡，伊信以為真，就將一萬一千
    元交給該名男子；該名男子所騎機車就是警卷第四、五頁之
    機車（按即N8L-753號機車），警卷第四至七頁文聖書局監
    視錄影畫面翻拍照片中穿黑色衣服、戴黑色帽子之人，就是
    向伊騙取一萬一千元之人，當時是因為認定該名男子就是行
    騙者，所以提供監視錄影畫面給警方；伊在警詢時記憶比較
    深刻，所述內容均實在，當天該名男子是站在伊側邊跟伊講
    話，伊有看到該名男子的長相，在警局時警察有播放監視錄
    影畫面給伊看，所以伊可以指認出騙伊錢的人就是被告乙○
    ○，指認並無錯誤等語纂詳（偵緝字卷第廿頁、原審卷第四
    一至四六頁）。參以文聖書局店內監視錄影器攝得之九十六
    年十一月三日十四時三十八分至四十四分許之影片顯示，該
    名行騙男子當時係身穿黑色外套，頭戴黑色上有白色「NY」
    字樣之帽子（警卷第四頁上方以及第六頁照片），核與同日
    下午十五時一分許，在嘉義縣民雄鄉○○路往大士爺廟方向
    路口之路口監視器畫面所攝得騎用N8L-753號機車者之穿著
    打扮完全相同（警卷第四頁下方及第五頁照片），足認在文
    聖書局內行騙者，與騎用N8L-753號機車確為同一人無疑。
    佐以證人即機車出租店之店員方志偉於警詢中證稱：當天被
    告係獨自一人前往租用N8L-753號機車，因該店規定出租機
    車要核對身分，故其曾請承租人即被告乙○○出示駕駛執照
    供店內影印查核，並核對其身分等語無訛（警訊筆錄附於原
    審卷第三五至三七頁）。就此，被告於偵查中亦自承其租用
    N8L-753號機車後並未交由他人使用，只有伊在騎等情屬實
    （偵緝字卷第廿一頁）。足認九十六年十一月三日下午三時
    許，在文聖書局內向告訴人甲○○詐取一萬一千元，並騎用
    N8L-753號機車逃逸者，確係被告無誤。此外，並有告訴人
    甲○○指認被告之嘉義縣警察局民雄分局指認犯罪嫌疑人紀
    錄表（警卷第九至十頁）在卷可佐，並經本院當庭勘驗上開
    編號三之照片確係被告屬實（本院九十七年十月二日審判筆
    錄第二頁），堪認被告確係租用機車前往文聖書局向告訴人
    甲○○詐騙之人。
  (二)被告雖以前詞置辯並據以提起上訴，惟其於九十七年三月三
    十一日於檢察官偵訊時先稱：當天到文聖書局是要等綽號「
    阿東」住白河鎮的朋友，「阿東」當天並未到現場，N8L-75
    3號機車租來後沒有交給別人使用，只有伊在騎云云（偵緝
    字卷第廿至廿一頁）。嗣又於九十七年四月廿四日檢察官偵
    訊時改稱：當天伊是騎機車去找朋友，朋友騎伊租的機車出
    去，伊留在書店看書，路口監視錄影畫面拍到的男子不是伊
    ，機車可能是伊朋友騎的云云（偵緝字卷第廿七頁）。於原
    審審理時卻又供稱：伊不知道「阿東」的名字，「阿東」住
    雲林，現在在嘉義，伊不知道「阿東」住在哪裡，本案與「
    阿東」無關云云（原審卷第五十頁）。於本院準備程序時答
    辯要旨又辯稱：當天我與不知真實姓名綽號「阿東」朋友約
    好去那裡向人家拿欠款二萬元，至於何人所欠，我也不清楚
    ，當天有向「阿東」拿到錢等語（九十七年九月十八日準備
    程序筆錄第三頁）；（那朋友）是「阿東」的朋友，他叫什
    麼名字我不清楚。我有向「阿東」拿他欠我的一萬五千元，
    他在書局外面拿給我的。（「阿東」約你到書局是要還你錢
    嗎？）是我約「阿東」的，事先約好要拿錢，說要拿二萬元
    。「阿東」跟我在文聖書局碰頭，在書局外面「阿東」交付
    我一萬五千元，「阿東」他總共欠我二萬元。二萬元是他陸
    續向我借的。（「阿東」真實姓名？住何處？）我不知道他
    真實姓名，只知他姓林，住在雲林，詳細住處不知道。這是
    不公平的，我不知道他真實姓名及住處等語（本院九十七年
    十月二日審判筆錄第三頁）。準此，被告迄至本院審理期日
    止非惟無法具體陳述其所稱可能騎用N8L-753號機車綽號「
    阿東」者之確實姓名，且對於「阿東」居住於何處、如何聯
    絡、N8L-753號機車案發當天有無交由他人使用等等，先後
    為相異之供述，倘被告所辯當天伊係前去拿取他人所借之款
    項乙節為真，豈有不知借款之人為誰、如何聯絡、居住何處
    之理！故被告辯稱當日係前往該處向「阿東」者拿取借款及
    曾將N8L-753號機車借給「阿東」使用、監視器畫面拍攝者
    可能為「阿東」云云，其前後情節矛盾立見，顯係臨訟卸責
    之詞，不足採信。
  (三)參以被告前曾：(1)於九十五年九月十九日至台中縣豐原市之
    加油站對加油站員工佯稱欲收取贈品面紙之貨款，並當場以
    電話聯絡站長，使加油站員工不疑有詐而陷於錯誤，將七萬
    五千元交付被告，經臺灣臺中地方法院檢察署檢察官偵查後
    ，以九十六年度偵字第五六四九號聲請簡易判決處刑，並由
    臺灣臺中地方法院判處有期徒刑四月確定（業如前述）；(2)
    於同年十月十三日至台中縣清水鎮之萊爾富超商對超商內之
    員工佯稱係廠商欲收取貨款，並當場以電話聯絡店長，致店
    員不疑有詐而陷於錯誤，將三萬元交付予被告，經臺灣臺中
    地方法院檢察署檢察官偵查後，提起公訴，經臺灣臺中地方
    法院判處有期徒刑三月，減為有期徒刑一月又十五日確定（
    亦如前述）；(三)於九十一年二月至九十五年十一月間，在臺
    中、彰化、南投縣市境內之各便利商店、書局、加油站、食
    品麵包或服飾等商店內，均以佯稱其已與店長談妥收取貨款
    事宜，同時佯裝撥打電話與店長聯絡，使各該商店之店員陷
    於錯誤，而將被告所稱數千元至十餘萬元不等之貨款交付予
    被告之方式，詐取他人財物得手八十餘次，經臺灣彰化地方
    法院判處應執行有期徒刑二年十月，嗣經臺灣高等法院臺中
    分院判決上訴駁回確定等情，有前述各該案件之聲請簡易判
    決處刑書、起訴書、判決書及臺灣高等法院被告前案紀錄表
    在卷可佐（偵緝字卷第廿九至六六頁，原審卷第四至十一、
    六十頁）。足認被告顯係長期以與本件相同之犯罪手段詐取
    他人財物至明。
  (四)至被告雖援引告訴人甲○○於偵查中之證詞，辯稱告訴人甲
    ○○於偵查中亦無法確定當日行騙之人是否為被告云云。惟
    告訴人甲○○已於警詢中明確指認被告即係九十六年十一月
    三日向其詐取一萬一千元之人，業如前述。告訴人甲○○雖
    於偵查中證稱其已不記得當天向伊收錢的人是否為在庭之被
    告乙○○（偵緝字卷第十九、廿六頁）。惟本件案發時間為
    九十六年十一月三日，其後因被告遭通緝，迄至九十七年三
    月廿日始為警緝獲而解送臺灣嘉義地方法院檢察署，並經檢
    察官於九十七年三月三十一日、同年四月廿四日兩度傳喚告
    訴人甲○○到庭證述並指認被告等情，有臺灣嘉義地方法院
    檢察署九十七年三月十二日嘉檢國偵平緝字第323號通緝書
    、九十七年三月廿四日嘉檢國偵平銷字第368號撤銷通緝書
    、九十七年三月三十一日及四月廿四日訊問筆錄在卷足稽（
    偵緝字卷第十五、十九至廿一、廿六至廿八頁）。亦即告訴
    人甲○○係在距離案發日約五個月後，始於偵查庭中首度再
    見到被告本人，參以書局每日進出之顧客甚多，告訴人甲○
    ○案發當日僅曾與被告短暫交談，復因忙於結帳，誤信被告
    之說詞而如數付款予被告，衡情於一瞬間自無可能特別留意
    被告之長相、特徵而加以記憶，何況常人之記憶每因時間之
    經過而逐漸模糊，故告訴人甲○○在原審審理中證稱：在警
    詢時記憶比較深刻，伊案發當天有看到被告側面，警察也有
    播放監視錄影畫面給伊看，所以可以指認出被告，偵查時因
    為時間太久，所以不記得了等語（原審卷第四二、四四至四
    五頁），尚與常理無違。故自難以告訴人甲○○於偵查中證
    稱不記得被告是否為當日行騙之人乙節，逕為有利於被告之
    認定至明。
  (五)綜上所述，本件事證明確，被告所辯均不足採信，其上開犯
    行堪予認定。
三、論罪科刑：核被告所為，係犯刑法第三百三十九條第一項之
    詐欺取財罪。另數罪併罰案件之執行，以法院所定應執行之
    刑執行期滿，為執行完畢之時；若其中一罪之徒刑先執行期
    滿，法院始依檢察官聲請裁定定數罪應執行之刑確定，其在
    裁定前已先執行之罪，因嗣後合併他罪定應執行刑結果，檢
    察官所換發之執行指揮書，係執行定應執行刑之裁定，其之
    前已執行之刑期部份，僅應予以扣除，不能認已執行完畢（
    最高法院九十七年度台非字第二二七號判決意旨參照）。故
    本件被告前雖曾因詐欺案件，經臺灣臺中地方法院判處有期
    徒刑四月，並於同年六月五日易科罰金執行完畢；惟因被告
    嗣又犯詐欺取財罪，經臺灣臺中地方法院判處有期徒刑三月
    ，減為有期徒刑一月十五日確定；上開二罪因合於數罪併罰
    之規定，經臺灣臺中地方法院裁定減刑後定應執行刑為有期
    徒刑三月，於九十七年一月十四日裁定確定；揆諸前揭說明
    ，被告在法院定執行刑前已易科罰金執行完畢之有期徒刑四
    月部分，因嗣後已合併他罪定執行刑，即不能認已執行完畢
    ，應俟臺灣臺中地方法院檢察署依上開定執行刑之裁定，執
    行裁定所宣告之應執行刑有期徒刑三月，而將被告前已易科
    罰金繳納完畢之有期徒刑四月自應執行刑中予以扣除，確認
    無庸執行結案時，上開合併定執行刑之二罪始能認已執行完
    畢。而被告係在該二罪執行完畢前之九十六年十一月三日即
    犯本件有期徒刑以上之罪，尚不合於刑法第四十七條第一項
    累犯之要件，公訴意旨認被告構成累犯、應加重其刑，尚有
    誤解。
四、原審以被告罪證明確，適用刑法第三百三十九條第一項，刑
    法施行法第一條之一第一項、第二項前段，並審酌被告國中
    畢業之智識程度，目前從事外送便當工作，與母親、太太、
    小孩、弟弟共同生活，雖罹患心臟衰竭、慢性缺血性心臟病
    等病症，惟有多次竊盜、詐欺及偽造文書等前案紀錄，素行
    非佳，多年來以相同犯罪手法詐取他人財物達數十次，係於
    上開臺灣彰化地方法院九十六年度訴字第一一五０號案件審
    理中再為本件犯行，且甫因本案於九十七年三月二十日接受
    檢察官偵訊，旋於同年月廿九日至台中市南屯區之服飾店以
    相同手法向店員行騙，並因擔心店員以電話與老闆娘確認後
    遭識破，而強行自店員手中取走三千八百元後騎機車逃逸，
    經臺灣臺中地方法院檢察署檢察官偵查後以九十七年度偵字
    第九三０三號認被告涉犯搶奪罪而提起公訴；顯見被告並未
    因前案刑之宣告而獲得教訓，屢次再犯，顯然藐視法紀，另
    其為本件犯行後，於偵查及本院審理中均一再飾詞否認犯行
    ，未見悔悟之意，犯後態度非佳，並及本件詐取之所得款項
    非鉅，手段尚稱平和，及其犯罪動機、目的等一切情狀，且
    敘明公訴人雖求處被告有期徒刑一年，惟按刑事審判之量刑
    ，在於實現刑罰權之分配正義，故法院對有罪之被告科刑，
    應符合罪刑相當原則，使罰當其罪，以契合人民之法律感情
    ，此所以刑法第五十七條明定科刑時應審酌一切情狀，尤應
    注意該條所列各款事項，以為科刑輕重之標準（最高法院九
    十四年度台上字第二七三八號、九十四年度台上字第三四五
    八號判決意旨參照），乃衡以刑法第五十七條各款臚列情事
    ，而量處被告有期徒刑八月。認事用法，核無不合，量刑亦
    堪認妥適。被告上訴意旨否認犯行，猶執陳詞任意指摘原判
    決不當，為無理由，應予駁回。
據上論結，應依刑事訴訟法第三百六十八條，判決如主文。
本案經檢察官劉得鉦到庭執行職務。
中    華    民    國    97    年    10    月    16    日
                  刑事第六庭  審判長法  官  董武全
                                    法  官  杭起鶴
                                    法  官  沈揚仁
以上正本證明與原本無異。
不得上訴。
                                    書記官  廖文靜
中    華    民    國    97    年    10    月    17    日
附錄：本判決論罪科刑法條
中華民國刑法第339條第1項（普通詐欺罪）
意圖為自己或第三人不法之所有，以詐術使人將本人或第三人之
物交付者，處5年以下有期徒刑、拘役或科或併科1千元以下罰金
。


司法院資訊處製作；財團法人民間司法改革基金會備份。
